臺灣基隆地方法院刑事裁定　　　　　　　 100年度訴字第54號
公　訴　人　臺灣基隆地方法院檢察署檢察官
聲　請　人
即　被　告　趙慶芳
聲請人　即
指定辯護人　李淑寶律師
上列聲請人等因聲請人即被告違反毒品危害防制條例案件（本院
一百年度訴字第五四號），聲請具保停止羈押，本院裁定如下：
    主  文
趙慶芳之羈押期間自民國壹佰年肆月貳拾日起延長貳月。
具保停止羈押之聲請均駁回。
    理  由
一、按羈押被告，偵查中不得逾二月，審判中不得逾三月。但有
    繼續羈押之必要者，得於期間未滿前，經法院依刑事訴訟法
    第一百零一條或第一百零一條之一之規定訊問被告後，以裁
    定延長之。刑事訴訟法第一百零八條第一項本文定有明文。
二、聲請人即被告（下稱被告）及聲請人即指定辯護人（下稱指
    定辯護人）聲請意旨略以：被告所犯雖係刑事訴訟法第一百
    零一條第一項第三款規定之最輕本刑為五年以上有期徒刑之
    罪，然已自白犯行，並無湮滅、偽造、變造證據或勾串共犯
    或證人之虞，亦無任何實證足認有逃亡事實或逃亡之虞；又
    本案犯罪時間為民國九十八年七月及同年十一月間，而依卷
    內監聽譯文可知，九十九年九月間，證人邱顯欽以電話聯繫
    被告欲向其購買海洛因，卻經被告以沒有毒品為由而拒絕，
    足見被告已無販毒行為，應無羈押之必要；再者，被告罹患
    高血壓疾病，須長期服藥控制，因自九十九年十月七日起遭
    羈押迄今已逾半年，無法回診領藥，病情恐將惡化，且被告
    與友人合資咖啡館，經營、股權及債務情況不明。爰請准予
    具保停止羈押，以處理財務問題及安頓家中大小瑣事云云。
三、經查：被告因違反毒品危害防制條例等案件，經臺灣基隆地
    方法院檢察署檢察官提起公訴，本院以一百年度訴字第五四
    號受理並核閱卷證及訊問被告後，認其涉犯毒品危害防制條
    例第四條第一項之販賣第一級毒品罪，嫌疑重大，所犯係死
    刑、無期徒刑或最輕本刑為五年以上有期徒刑之罪，而重罪
    常伴隨滅證及逃亡之高度可能性，被告為警查獲之初，亦有
    否認犯罪之情事，可見其確有畏罪及逃避刑責之心態，而有
    逃亡之虞，非予羈押，顯難進行審判及執行，有刑事訴訟法
    第一百零一條第一項第一款及第三款所定羈押事由，及羈押
    之必要性，因而裁定自一百年一月二十日起執行羈押在案。
四、而按被告經法官訊問後，認為犯罪嫌疑重大，而所犯為死刑
    、無期徒刑或最輕本刑為五年以上有期徒刑之罪者，非予羈
    押，顯難進行審判，得羈押之，刑事訴訟法第一百零一條第
    一項第三款定有明文。而此所謂羈押，乃拘禁被告之強制處
    分，其目的在於保全證據、確保刑事訴訟程序進行及刑罰權
    執行。是被告經法官訊問後，究有無刑事訴訟法第一百零一
    條第一項各款情形，均屬事實問題，法院應按訴訟程度、卷
    證資料及其他一切情事斟酌之。又刑事訴訟法第一百零一條
    第一項第三款規定之羈押，係因被告所犯為死刑、無期徒刑
    或最輕本刑為五年以上有期徒刑之罪者，其可預期判決刑度
    既重，規避刑罰執行而妨礙追訴、審判程序進行之可能性增
    加，國家刑罰權有難以實現之危險，是該規定旨在確保訴訟
    程序順利進行，使國家刑罰權得以實現，以維持重大之社會
    秩序及增進重大公共利益，其目的洵屬正當。再基於憲法保
    障人民身體自由意旨，被告犯上開條款之罪嫌疑重大者，仍
    應有相當理由認為其有逃亡、湮滅、偽造、變造證據或勾串
    共犯或證人等之虞，法院斟酌命該被告具保、責付或限制住
    居等侵害較小手段，均不足以確保追訴、審判或執行程序順
    利進行，始符合該條款規定，非予羈押，顯難進行追訴、審
    判或執行之要件，此際羈押乃為維持刑事司法權有效行使之
    最後必要手段，於此範圍內，尚未逾越憲法第二十三條規定
    之比例原則，符合司法院大法官釋字第三百九十二號、第六
    百五十三號、第六百五十四號解釋意旨，與憲法第八條保障
    人民身體自由及第十六條保障人民訴訟權之意旨，尚無違背
    （司法院大法官會議釋字第六百六十五號解釋同此意旨）。
五、而本件被告違反毒品危害防制條例案件，業經本院於一百年
    四月六日以一百年度訴字第五四號就其所涉販賣第一級毒品
    罪嫌，依毒品危害防制條例第十七條第二項減輕其刑暨依刑
    法第五十九條再予以酌減後，審酌其明知毒品對身體健康危
    害甚鉅，且國家對販賣毒品行為設有嚴刑峻罰，猶鋌而走險
    ，販賣第一級毒品，戕害他人身體健康，助長社會上施用毒
    品之不良風氣，實不足取，惟其犯罪手段平和，犯後均已坦
    承犯行，態度尚可，兼衡其智識程度、販賣毒品數量、獲利
    均不高，所犯對社會危害程度尚非重大、其另件販賣毒品案
    業經臺灣高等法院判處罪刑及檢察官對科刑範圍之意見等一
    切情狀予以量刑及定其應執行刑為有期徒刑八年六月（從刑
    略），有本院該案號判決正本附卷可稽，是被告確係涉犯販
    賣第一級毒品之最輕本刑五年以上有期徒刑之罪，嫌疑重大
    ，按訴訟程度及卷證資料等情，符合刑事訴訟法第一百零一
    條第一項第三款之法定羈押原因，洵無疑義。又重罪常伴有
    逃亡、滅證之高度可能，係趨吉避凶、脫免刑責、不甘受罰
    之基本人性，倘一般正常之人，依其合理判斷，可認為該犯
    重罪嫌疑重大之人具有逃亡或滅證之相當或然率存在，即已
    該當「相當理由」之認定標準，不以達到充分可信或確定程
    度為必要。以量化為喻，若依客觀、正常之社會通念，認為
    其人已有超過百分之五十之逃亡、滅證可能性者，當可認具
    有相當理由認為其有逃亡、滅證之虞；而本案被告所涉販賣
    第一級毒品案件，固經本院宣判如上，然其為警拘獲而製作
    警詢筆錄時，對包括曾經販賣海洛因予證人楊宗恩、證人楊
    宗恩所使用行動電話門號0000000000號通訊監察
    譯文中其與證人楊宗恩交易毒品之聯繫對話等案情及販賣毒
    品犯行均矢口否認（九十九年度偵字第四八四五號卷第十至
    十二頁），嗣於偵訊時，因檢察官令與證人楊宗恩對質，其
    始坦承犯行，足見被告於面臨重典之際，確實顯露趨吉避凶
    、脫免刑責、不甘受罰之心態；矧被告就另件經本院以九十
    九年度訴字第三○三號判處應執行有期徒刑十九年之販賣第
    一、二級毒品案上訴臺灣高等法院後，猶矢口否認犯行，經
    臺灣高等法院審判後，仍於一百年三月三十日以九十九年度
    上訴字第四一○八號判處被告應執行有期徒刑十九年（從刑
    略），有該等判決刊登於司法院法學檢索系統網站可資查詢
    ；乃就其仍然否認犯行之態度及其此二案所經法院判處刑度
    等節以觀，均有相當理由足認其有畏刑逃亡之高度可能性。
    再被告於上開羈押期間屆滿前之一百年四月十八日經本院訊
    問後，其就身體狀況表示：還好，沒有看醫生及吃藥等語；
    且經本院詢問法務部矯正署基隆看守所有關被告身體健康情
    況，該所衛生課護理師回覆：依病歷資料記載，被告於最近
    二個月內有皮膚搔癢情況，已開立皮膚藥物給予使用等語，
    有本院公務電話紀錄在卷可參，是被告尚無現罹疾病而非保
    外治療顯難痊癒之情。本院再權衡國家刑事司法權之有效行
    使、社會秩序及公共利益、被告人身自由之私益及其防禦權
    受限制程度，認無法以具保、限制住居替代羈押；易言之，
    對被告維持羈押處分尚屬適當且必要，而符合比例原則，亦
    與司法院大法官釋字第六百六十五號解釋意旨無違；經於上
    開羈押期間屆滿前訊問被告、核閱卷證、審酌檢察官及指定
    辯護人之意見後，認被告仍具有刑事訴訟法第一百零一條第
    一項第一款及第三款之羈押原因及必要性，復查無同法第一
    百十四條第一至三款不得駁回停止羈押聲請之事由，爰裁定
    被告之羈押期間自一百年四月二十日起延長二月，而被告及
    指定辯護人聲請具保停止羈押，當難准許，均應予駁回。
六、依刑事訴訟法第一百零八條第一項、第二百二十條，裁定如
    主文。
中    華    民    國    100    年    4    月    18    日
                  刑事第四庭審判長法  官  鄭景文
                                  法  官  黃永定
                                  法  官  陳賢德
以上正本證明與原本無異。
對於本件裁定如有不服，應於收受送達後五日內，向本院提出抗
告書狀，敘述抗告之理由，抗告於臺灣高等法院。
中    華    民    國   100    年    4     月    18    日
                                  書記官  王靜敏